【裁判字號】    97,交易,558
【裁判日期】    971230
【裁判案由】    過失致死
【裁判全文】
臺灣板橋地方法院刑事判決             97年度交易字第558號
公  訴  人  臺灣板橋地方法院檢察署檢察官
被      告  乙○○
上列被告因過失致死案件，經檢察官提起公訴（97年度調偵字第
542 號），本院判決如下：
    主  文
乙○○因過失致人於死，處有期徒刑拾月。
    事  實
一、乙○○於民國97年1 月20日中午12時許，騎乘車牌號碼LK2-
    159 號普通重型機車，沿臺北縣三重市○○○路往重安街（
    西往東）方向行駛，迨於同日中午12時25分許，途經中正南
    路244 號前時，明知汽車（包括機器腳踏車）超車時，應顯
    示左方向燈並於前車左側保持半公尺以上之間隔超過，行至
    安全距離後，再顯示右方向燈駛入原行路線，而依當時天候
    係晴，有日間自然光線，視距良好、路況係乾燥、無缺陷、
    無障礙物之柏油路面，並無不能注意之情事，竟疏未注意及
    此，貿然自同行向行駛於前之李文枝所騎乘之車牌號碼為FR
    S-169 號普通重型機車左側超車後未保持安全間隔即右偏行
    駛，李文枝見狀閃煞不及，致乙○○騎乘之機車右後排氣管
    部位與李文枝騎乘之機車左前車輪發生碰撞，造成李文枝人
    車倒地，因而受有顏面骨骨折及顱內出血等傷害，經送臺北
    縣立醫院三重院區再轉送長庚紀念醫院林口分院急救後，仍
    因上開交通事故所受之頭部挫傷及顱內出血傷勢嚴重，延至
    同年1 月22日凌晨0 時51分許不治死亡。乙○○於肇事後，
    在未被有偵查犯罪職權之機關或公務員知悉前，不逃避接受
    裁判，於警方據報前往現場處理時，即當場承認為肇事人，
    因而自首接受裁判。
二、案經李文枝之子甲○○訴由臺北縣政府警察局三重分局報告
    及臺灣板橋地方法院檢察署檢察官囑託臺灣雲林地方法院檢
    察署檢察官相驗後，自動檢舉偵查起訴。
    理  由
一、證據能力部分：
  (一)按因他人之行為成傷而尋求醫師診斷治療，對醫師而言，仍
    屬其醫療業務行為之一部分，仍應依醫師法第12條第1 項之
    規定製作病歷，則該病歷仍屬業務上所製作之紀錄文書，與
    通常之醫療行為所製作之病歷無殊，自屬刑事訴訟法第159
    條之4 第2 款所稱從事業務之人於業務上所須製作之紀錄文
    書，而診斷證明書係依病歷所轉錄之證明文書，自仍屬本條
    項之證明文書，有證據能力（最高法院97年度臺上字第666
    號判決意旨可參）。從而，公訴人提出在卷以證明被害人李
    文枝因與被告發生交通事故人車倒地成傷之由長庚紀念醫院
    於97年1 月21日經醫師出具之診斷證明書，自應認有證據能
    力。
  (二)本件引用之被告以外之人於審判外之供述證據資料，被告乙
    ○○及檢察官於本院審理期日時對於證據能力均已表示不爭
    執（見本院97年12月16日審判筆錄），而未於言詞辯論終結
    前聲明異議，依刑事訴訟法第159 條之5 第2 項規定，視為
    已有將該等傳聞證據採為證據之同意，本院審酌該等證據資
    料作成之情況，查無違法取證之情形，認應係出於其自由意
    志，具有可信性，並無不適宜作為證據之情形，認具有證據
    能力，合先敘明。
二、訊據被告乙○○固坦承於上揭時、地，其所騎乘之機車確與
    被害人李文枝騎乘之機車發生碰撞，隨後就聽到倒地聲，李
    文枝於送醫急救後仍因傷重不治死亡之事實，惟矢口否認有
    何過失致人於死之犯行，辯稱：伊當時騎車行經案發路段時
    並未超速，也未違規駕駛，是因同向行駛於伊與李文枝之兩
    輛機車前方之計程車因故靠右減速時，騎車於該計程車後方
    之李文枝未保持安全行車距離，為避免撞上前車使機車車身
    向左偏斜致不慎撞上被告之機車車尾，伊於事發前十分鐘已
    平行超越李文枝所騎乘之機車，事發當時並未非超車情狀，
    且李文枝於事發當時係酒醉駕駛（酒精濃度值為10mg/dl）
    ，又因高齡，故酒後駕駛機車時左右偏晃乃是正常推理，依
    車禍現場錄影片段，伊並未違規超車，甚至無論任何人與伊
    易位而處，此不測之事故亦同樣發生云云。然查：
  (一)被告於97年1 月20日中午12時許，騎乘車牌號碼LK2-159 號
    普通重型機車，沿臺北縣三重市○○○路往重安街（西往東
    ）方向行駛，迨於同日中午12時25分許，途經中正南路244
    號前時，被告騎乘之機車右後排氣管部位與李文枝騎乘之機
    車左前車輪發生碰撞，李文枝因而人車倒地，受有顏面骨骨
    折及顱內出血等傷害，經送臺北縣立醫院三重院區再轉送長
    庚紀念醫院林口分院急救後，仍因該交通事故所受之頭部挫
    傷及顱內出血傷勢嚴重，延至同年1 月22日凌晨0 時51分許
    不治死亡等情，業據被告所是認，並有道路交通事故現場圖
    、現場草圖、道路交通事故調查報告表(一)、(二)、現場及車損
    照片十九幀、長庚紀念醫院林口分院於97年1 月21日經醫師
    出具之李文枝診斷證明書附卷可稽。而被害人李文枝確係因
    本件交通事故，受有顏面骨骨折及顱內出血等傷害，經送醫
    急救仍不治死亡，亦經臺灣板橋地方法院檢察署檢察官囑託
    臺灣雲林地方法院檢察署檢察官督同法醫師相驗無訛，均有
    相驗屍體證明書、檢驗報告書、勘驗筆錄及相驗照片九幀在
    卷可憑，已可認定。
  (二)本院依被告之聲請於審理時勘驗警方於97年1 月21日上午10
    時許查訪臺北縣三重市○○○路220 號調閱97年1 月20日於
    該址前之監視錄影內容，其中於攝錄時間中午12時25分51秒
    時，畫面出現小客車一輛及被告、李文枝之機車依序同向行
    進，於同時分52秒時，兩機車前後距離持續拉近，緊接李文
    枝之機車前輪與被告之機車後輪影像重疊，且李文枝之機車
    與人形有左傾情形，繼則拖倒在地略有滑移，於同時分54秒
    之畫面則僅能看見李文枝倒地之機車，不見被告機車形影等
    情（見本院97年12月16日審判筆錄附錄之影像播放定格照片
    ），可知本件交通事故發生之瞬間情狀。被告雖另以其與李
    文枝各自騎乘之機車前同行向前方尚有汽車一輛，李文枝明
    顯是與該車未保持安全距離，為避免撞上減速之該輛小客車
    ，致車身向左偏斜而擦撞被告機車尾部云云置辯，惟勘驗錄
    影畫面上小客車、被告之機車、李文枝之機車依序在同一車
    道同向行駛，被告前述答辯，反倒證實自己與小客車間更不
    見有保持安全間距之實情。再者，被告於警詢時供稱：「（
    問：當時普重機車FRS-169 號之行向為何？）我們本來是平
    行行駛，對造肇事普重機車FRS-169 號本來是在我所騎乘之
    普重機車LK2-159 號的右側」、「（問：你們本來是平行行
    駛，為何行駛之後普重機車LK 2-159號在普重機車FRS-169
    號的前方？）當時我往前方行駛超越普通重機車FRS-169 號
    後，不知為何會發生交通事故」等語（見97年度偵字第6786
    號偵查卷宗第9 頁），嗣於準備程序時則改口辯稱：「我當
    初的情況是我騎到他（李文枝）前面後，過了十幾分鐘才發
    生碰撞」云云（見本院97年11月25日準備程序筆錄第2 頁）
    ，茲衡度常情，倘以正常車速行車於道路上，十幾分鐘已可
    行駛相當之遠距，除非刻意併行駕騎，否則距離落差必大，
    更遑論會去注意身旁諸多用路人車，是被告於準備程序中稱
    過了十幾分鐘才發生碰撞之陳述，誠為可疑，實難逕信，但
    被告有於同車道超越李文枝騎乘之機車一節，則屬無訛，徵
    而可信。
  (三)至於被告辯稱李文枝於事發當時係酒醉駕駛（酒精濃度值為
    10mg/dl） 云云，然依卷附之臺北縣立醫院檢驗科藥物/ 毒
    物濃度測定檢驗結果雖載有「乙醇- 酒後駕駛（外送）<10m
    g/dl」，但併載明「參考值備註<10 ：無酒精反應」，是被
    告逕予理解為李文枝涉有酒醉駕駛，顯有誤會，從而又以其
    年邁高齡酒後騎乘機車左右偏晃等詞，認無論任何人與被告
    易位而處，此不測之事故亦同樣發生云云，顯然流於過度推
    測，倘無事證相佐，自不足據此而為有利被告之事實認定。
  (四)按汽車（包括機器腳踏車）超車時，應顯示左方向燈並於前
    車左側保持半公尺以上之間隔超過，行至安全距離後，再顯
    示右方向燈駛入原行路線，道路交通安全規則第101 條第1
    項第5 款定有明文。又依上述李文枝騎乘機車情形觀察，並
    無涉違規情事，而細究前揭被告供述之超車情狀，並參諸卷
    附之道路交通事故現場圖、現場草圖、道路交通事故調查報
    告表(一)、(二)、現場及車損照片十九幀，又勘驗兩機車發生碰
    撞之錄影畫面，被害人應係騎乘車牌號碼為FRS-169 號普通
    重型機車，沿臺北縣三重市○○○路往重安街（西往東）方
    向行駛至中正南路24 4號前時，突見被告騎乘車牌號碼LK2-
    159 號普通重型機車自其左側超車後貿然偏入其與前行之小
    客車間之間距，因而閃煞不及，致李文枝騎乘之機車左前車
    輪與被告騎乘之機車右後排氣管部位發生碰撞而人車倒地，
    已臻明灼。又被告於前揭時日騎乘機車行經上開地點，理應
    注意及此，且依卷附之道路交通事故調查報告表及現場照片
    所示，當時天候係晴，有日間自然光線，視距良好、路況係
    乾燥、無缺陷、無障礙物之柏油路面，並無使被告不能注意
    之情事，詎被告竟疏未注意上揭規定小心駕駛而肇禍端，自
    難辭過失罪責。又本件交通事故經臺灣板橋地方法院檢察署
    檢察官囑託臺灣省臺北縣區車輛行車事故鑑定委員會鑑定結
    果，認「乙○○駕駛普通重型機車，由李員機車左側超車後
    右偏行駛時擦撞李員機車，為肇事原因」、「李文枝駕駛普
    通重型機車，無肇事因素」，有該委員會97年6 月25日北縣
    鑑字第970661號鑑定意見書在卷可參，再經送臺灣省車輛行
    車事故覆議鑑定委員會覆議結論，亦照臺灣省臺北縣區車輛
    行車事故鑑定委員會鑑定意見，顯均同此見解。
  (五)被害人李文枝確因本件車禍死亡，已如前述，是被告之過失
    犯行與被害人之死亡結果間，顯有相當因果關係。綜上，足
    認被告上開所辯各節，仍執前詞陳稱係李文枝自後追撞其機
    車，自己並無過失云云，要係圖卸飾詞，殊無可採，罪證明
    確，犯行洵堪認定。
二、核被告所為，係犯刑法第276 條第1 項之過失致人於死罪。
    其於上開犯行未為任何有偵查犯罪職權之公務員知悉前，不
    逃避接受裁判，於警方據報前往現場處理時，即當場承認為
    肇事人，有臺北縣政府警察局三重分局出具之道路交通事故
    肇事人自首情形紀錄表在卷可參，爰依刑法第62條前段規定
    減輕其刑。爰審酌被告並無前科，素行非劣，惟於本件過失
    之程度不輕，並造成被害人死亡之無可回復結果，迄未與被
    害人家屬達成民事和解以彌補所受損害，兼衡被告於犯罪後
    之態度等一切情狀，量處如主文所示之刑，以資懲儆。
據上論斷，應依刑事訴訟法第299 條第1 項前段，刑法第276 條
第1 項、第62條前段，刑法施行法第1 條之1 ，判決如主文。
本案經檢察官劉仕國到庭執行職務
中    華    民    國    97    年    12    月    30    日
                    交通法庭    法  官  張江澤
上列正本證明與原本無異。
如不服本判決，應於判決送達後10日內敘明上訴理由，向本院提
出上訴狀 (應附繕本) ，上訴於臺灣高等法院。其未敘述上訴理
由者，應於上訴期間屆滿後20日內向本院補提理由書「切勿逕送
上級法院」。
                                書記官  梁宜庭
中    華    民    國    98    年    1     月    8     日
附錄本案論罪科刑法條全文：
刑法第276條
因過失致人於死者，處二年以下有期徒刑、拘役或二千元以下罰
金。
從事業務之人，因業務上之過失犯前項之罪者，處五年以下有期
徒刑或拘役，得併科三千元以下罰金。


司法院資訊處製作；財團法人民間司法改革基金會備份。
